【裁判字號】    88,訴,3858
【裁判日期】    900607
【裁判案由】    拆除房屋
【裁判全文】
臺灣臺中地方法院民事判決  八十八年度訴字第三八五八號
    原      告  壬○○
    被      告  丙○○
                戊○○
                癸○○
                丑○○
                子○○
                寅○○
                甲○○○
                庚○○
                辛○○○
                乙○○
                己○○
    訴訟代理人  高宴隆
    被      告  丁○○
右當事人間請求拆除房屋事件，本院判決如左：
    主    文
被告丙○○、戊○○、丁○○應將坐落台中市○區○○段三二三之一七地號土地內如
台中市中山地政事務所八十九年四月二十日複丈成果圖（下稱附圖(一)）所示Ｇ部分面
積○．○○四○公頃房屋拆除，被告庚○○應將如附圖(一)所示Ｂ部分面積○．○○○
一公頃房屋拆除，被告辛○○○應將如附圖(一)所示Ｃ部分面積○．○○○八公頃房屋
拆除，被告乙○○應將如附圖(一)所示Ｅ部分面積○．○○○九公頃房屋拆除，被告己○○應將如附圖(一)所示Ｈ部分面積○．○○○八公頃房屋拆除，被告高茂榮、丑○○
、子○○、蘇鴻議、甲○○○應將上開土地內如台中市中山地政事務所九十年二月九
日複丈成果圖所示Ｊ部分面積○．○○四一公頃房屋拆除，並將如附圖(一)所示Ｄ部分
面積○．○○二二公頃木製棚架拆除。
前項拆除房屋（包括木製棚架）之履行期間為參個月。
訴訟費用由被告負擔。
本判決於原告以新台幣伍拾伍萬元為被告供擔保後，得假執行；但被告丁○○如於假
執行程序實施前，以新台幣伍拾伍萬元為原告預供擔保，得免假執行。
    事    實
甲、原告方面：
  一、聲明：除假執行供擔保金額外，如主文所示。
  二、陳述：
    (一)坐落台中市○區○○段三二三之一七地號土地、面積三四○平方公尺（下稱系
      爭土地）原為兩造及訴外人高溪堂等人共有，依鈞院八十四年度訴字第三四二
      號及台灣高等法院台中分院八十五年度上字第六五六號判決（下稱系爭台中高
      分院民事判決）分割歸兩造及訴外人高溪堂等人按原應有部分保持共有（如該
      判決附圖所示２５）做為巷道使用，並經辦理分割登記為三二三之一七地號、
      面積三四○平方公尺。
    (二)被告竟未經全體共有人之同意，分別在系爭土地上建築房屋，拒絕拆除，妨害
      全體共有人之通行，爰依民法第七百六十七條規定，請求被告分別拆除所建房
      屋。
    (三)依強制執行法第一百三十一條第一項之規定，當事人得依確定之分割共有物判
      決請求點交者，僅限於該當事人之分得部分。系爭巷道仍依共有人之應有部分
      維持共有，並非當事人分得部分，自不得依確定判決請求點交，故本件仍有起
      訴之必要。
  三、證據：提出土地登記謄本一份、上開民事判決影本二份為證及請求勘驗並測量
      現場。
乙、被告丁○○方面：
  一、聲明：駁回原告之訴及假執行之聲請，如受不利判決，願供擔保，免為假執行
      。
  二、陳述：本件拆除房屋事件，原告所據者乃是系爭台中高分院民事判決，惟查該
      分割共有物之第一審判決被告丁○○並未在第一審判決後移審前合法收受，致
      喪失對於第一審判決不服之上訴期限，而第二審法院乃以共同被告之一高明德
      已合法上訴，依民事訴訟法第五十六條第一項第一款規定，其效力及於其餘被
      告而將被告丁○○列入上訴人之一，並於其時才將第一審判決書寄達被告丁○○，然第二審法院對被告丁○○所提之書狀及到庭陳述之意見皆以被告丁○○
      並非合法上訴人而不予置喙，甚至未將第二審判決書寄予被告丁○○而致被告
      丁○○再度喪失提出第三審上訴之機會，該分割共有物之判決就在第一、二審
      法院之重大瑕疵下而告確定。被告丁○○既未合法收受該判決，是本件所據之
      系爭台中高分院民事判決即未告確定，故原告據該判決請求拆除房屋則無理由
      。
丙、被告己○○方面：
  一、聲明：駁回原告之訴及假執行之聲請。
丁、被告癸○○、乙○○方面：
  一、聲明：駁回原告之訴及假執行之聲請。
  二、陳述：被告癸○○、乙○○同意拆遷，不過希望原告能支付補償費。
戊、被告丙○○、戊○○、丑○○、子○○、寅○○、甲○○○、庚○○、辛○○○
    未於言詞辯論期日到場，亦未提出書狀作何聲明或陳述。
己、本院依聲請會同台中市中山地政事務所人員現場勘驗、測量及調閱台灣高等法院
    台中分院八十五年度上字第六五六號分割共有物事件案卷。
    理    由
一、按起訴狀送達後，原告不得將原訴變更或追加他訴。又被告於訴之變更或追加無
    異議，而為本案之言詞辯論者，視為同意變更或追加，民事訴訟法第二百五十五
    條第一項、第二項分別定有明文。經查本件原告於起訴狀送達後，嗣追加丁○○
    為被告，而被告丁○○於訴之追加並無異議，且已為本案之言詞辯論，參諸首揭
    規定，應予准許，合先敘明。
二、本件被告丙○○、戊○○、丑○○、子○○、寅○○、甲○○○、庚○○、辛○○○未於言詞辯論期日到場，核無民事訴訟法第三百八十六條各款所列情形，爰
    依原告之聲請，由其一造辯論而為判決。
三、原告主張坐落台中市○區○○段三二三之一七地號土地、面積三四○平方公尺（
    下稱系爭土地）原為兩造及訴外人高溪堂等人共有，依本院八十四年度訴字第三
    四二號及台灣高等法院台中分院八十五年度上字第六五六號判決（下稱系爭台中
    高分院民事判決）分割歸兩造及訴外人高溪堂等人按原應有部分保持共有（如上
    開判決附圖所示２５）做為巷道使用，並經辦理分割登記為三二三之一七地號、
    面積三四○平方公尺，被告未經全體共有人之同意，分別佔用系爭土地並建築房
    屋，其佔用部分分別為被告丙○○、戊○○、丁○○於系爭土地上占有其上如台
    中市中山地政事務所八十九年四月二十日複丈成果圖（下稱附圖(一)）所示Ｇ部分
    建物，面積○．○○四○公頃、被告庚○○於系爭土地上占有其上如附圖(一)所示
    Ｂ部分建物，面積○．○○○一公頃、被告辛○○○於系爭土地上占有其上如附
    圖(一)所示Ｃ部分建物，面積○．○○○八公頃、被告乙○○於系爭土地上占有其
    上如附圖(一)所示Ｅ部分建物，面積○．○○○九公頃、被告己○○於系爭土地上
    占有其上如附圖(一)所示Ｈ部分建物，面積○．○○○八公頃、被告高茂榮、丑○○、子○○、蘇鴻議、甲○○○於系爭土地上占有其上如台中市中山地政事務所
    九十年二月九日複丈成果圖（下稱附圖(二)）所示Ｊ部分建物，面積○．○○四一
    公頃及如附圖(一)所示Ｄ部分建物，面積○．○○二二公頃等事實，已據原告提出
    與所述相符之土地登記謄本為證，並經本院先後於八十九年四月二十日及九十年
    二月九日至現場勘驗屬實，制有勘驗筆錄，並有台中市中山地政事務所測量製有
    附圖(一)及附圖(二)附卷可稽，並為被告己○○、癸○○、乙○○所不爭執；且被告
    丙○○、戊○○、丑○○、子○○、寅○○、甲○○○、庚○○、辛○○○已於
    相當時期受合法之通知，而於言詞辯論期日不到場，亦未提出準備書狀爭執，依
    民事訴訟法第二百八十條第三項準用同條第一項之規定，視同自認；又被告丁○○就其佔用系爭土地並蓋有房屋之事實並不爭執，惟抗辯其未合法收受系爭台中
    高分院民事判決而認本件所據之該判決未告確定云云。惟查被告丁○○之同居人
    即其媳婦黎芷君已於八十六年十二月二十二日下午二時代其收受系爭台中高分院
    民事判決正本；且被告丁○○復於八十七年八月十五日親自收受系爭台中高分院
    民事（裁定更正之）裁定正本，並有該院送達證書二紙各附於該案卷內第一三八
    頁及第一八五頁，此業據本院調閱該案卷查明屬實。而被告丁○○於本院九十年
    五月二十二日言詞辯論時陳稱：「（有無回去問你媳婦黎芷君有無於八十六年十
    二月二十二日代收台中高分院的判決？）我回去問她，她說沒有收到，我叫她要
    講清楚，她就改說她不記得了」等語，可見被告丁○○之媳婦黎芷君並非表示確
    未代為收受該判決，而係表示就有無代為收受該判決已無記憶。另被告丁○○於
    本院同次言詞辯論時陳稱：「（你是否有收到台中高分院該裁定更正的正本？）
    有，我確實有收到該裁定更正的正本」等語。是被告丁○○既已於八十七年八月
    十五日親自收受系爭台中高分院民事案件之（裁定更正之）裁定正本，復無法舉
    證證明系爭台中高分院民事判決正本非其同居人即其媳婦黎芷君於八十六年十二
    月二十二日所代受，應認被告丁○○已於八十六年十二月二十二日合法收受系爭
    台中高分院民事判決正本。故被告丁○○既已於八十六年十二月二十二日合法收
    受系爭台中高分院民事判決正本，又未於法定期間內提出上訴，該案應已告確定
    。綜上所述，原告之主張應可認為真實。
四、從而，原告依民法第七百六十七條規定，請求被告丙○○、戊○○、丁○○應將
    如附圖(一)所示Ｇ部分面積○．○○四○公頃房屋拆除；被告庚○○應將如附圖(一)
    所示Ｂ部分面積○．○○○一公頃房屋拆除；被告辛○○○應將如附圖(一)所示Ｃ
    部分面積○．○○○八公頃房屋拆除；被告乙○○應將如附圖(一)所示Ｅ部分面積
    ○．○○○九公頃房屋拆除；被告己○○應將如附圖(一)所示Ｈ部分面積○．○○○八公頃房屋拆除；及被告高茂榮、丑○○、子○○、蘇鴻議、甲○○○應將如
    附圖(二)所示Ｊ部分面積○．○○四一公頃房屋拆除，並將如附圖(一)所示Ｄ部分面
    積○．○○二二公頃木製棚架拆除，為有理由，應予准許。
五、查拆除房屋（包括木製棚架），非立時可就，斟酌實際情況，定履行期間為三個
    月。
六、本件原告原告及被告丁○○均陳明願供擔保，請准假執行及免為假執行，經核均
    無不合，爰分別酌定相當之金額准許之。
七、據上論結，原告之訴為有理由，依民事訴訟法第三百八十五條第一項前段、第七
    十八條、第八十五條第一項前段、第三百九十條第二項、第三百九十二條、第三
    百九十六條第一項，判決如主文。
中      華      民      國    九十    年      六      月      七        日
                                臺灣臺中地方法院民事第三庭
~B法      官  許秀芬
右為正本係照原本作成
如不服本判決，應於判決送達後二十日內，向本院提出上訴狀。
中      華      民      國    九十    年      六      月      七        日
~B法院書記官


司法院資訊處製作；財團法人民間司法改革基金會備份。
